臺灣高等法院刑事判決　　　　　　　　　　　　九十二年度上更(二)字第六九四號
　　上　訴　人　臺灣新竹地方法院檢察署檢察官
　　上　訴　人
　　即　被　告　甲○○
右上訴人因被告違反著作權法案件，不服臺灣新竹地方法院八十九年度訴緝字第二０
號，中華民國九十年八月九日第一審判決（起訴案號：臺灣新竹地方法院檢察署八十
四年度偵字第六一一一號），提起上訴，判決後經最高法院第二次發回更審，本院判
決如左：
    主  文
原判決撤銷。
甲○○連續意圖營利而以重製之方法侵害他人之著作財產權，處有期徒刑肆月，如易
科罰金，以參佰元折算壹日。
    事  實
一、甲○○自民國八十四年一月十四日起擔任宏志電腦有限公司（下稱宏志公司，址
    Word6.0」、「Excel5.0」、「Powerpoint4.0」電腦軟體均為美商微軟公司擁有
    著作權之電腦程式著作，在我國享有著作權之保護，非經同意或授權，不得擅自
    重製。詎甲○○基於意圖營利而以重製之方法侵害他人之著作財產權之概括犯意
    ，先後於八十四年二月二十七日，在其公司上址以新台幣（下同）六千元出售一
    部電腦硬碟機，並擅自重製美商微軟公司擁有著作權之「DOS6.2」、「WINDOWS3
    .1 」、「Word6.0」、「Excel5.0」、「Powerpoint4.0」電腦程式著作儲存於
    該電腦硬碟機內，交付給買受人即美商微軟公司指派之搜證市調人員王明廉；及
    於不詳時日在前址以不詳價格售賣一部電腦硬碟機給客戶吳忠杰，並於吳忠杰送
    修指定交貨日期八十四年六月十三日前數日，擅自重製美商微軟公司擁有著作權
    之「DOS6.2」、「WINDOWS3.1」、「Word6.0」、「Excel5.0」、「P owerpoint
    4.0」電腦程式著作儲存於該電腦硬碟機內，原定於八十四年六月十三日交貨但
    尚未交付，經美商微軟公司委任代理人許獻進律師向新竹市警察局提出告訴，經
    警於八十四年六月二十七日至宏志公司搜索時，發現其內有前揭重製「DOS6.2」
    、「WINDOWS3.1」、「Word 6.0」、「Excel5.0」、「Powerpoint4.0」電腦程
    式著作（編號e2）之二部電腦（硬碟部分未扣案，已失竊），始悉上情。
二、案經美商微軟公司委任代理人許獻進訴由新竹市警察局移送台灣新竹地方法院檢
    察署檢察官偵查起訴。
    理  由
一、認定犯罪事實所憑之證據及理由：
（一）著作權標的、保護及歸屬：
      按外國人之著作，於中華民國管轄區域外首次發行後三十日內在中華民國管轄
      區域內發行，如該外國人之本國，對中華民國人之著作，在相同之情形下，亦
      予保護且經查證屬實者，得享有著作權，著作權法第四條第一款定有明文，且
      依九十一年一月一日在中華民國管轄區域內生效之世界貿易組織協定附錄「與
      貿易有關之智慧財產權協定」，又依一九九三年七月十六日之中美著作權協定
      第一條第四項規定：「以下各款對象，倘符合本段乙款以下之規定者，於本協
      定雙方領域內，亦視為『受保護人』：甲、上述第（三）項甲款所稱之人或法
      人。乙、上述第（三）項甲款所稱之人或法人，擁有大多數股份或其他專有利
      益或直接、間接控制無論位於何處之法人。第四項所規定之人或組織，在締約
      雙方領域內，於下開兩款條件下，經由有關各造簽訂任何書面協議取得文學或
      藝術著作之專有權利者，應被認為係『受保護人』：甲、該專有權利係該著作
      於任一方領域參加之多邊著作權公約會員國內首次發行後一年內經由有關各造
      簽署協議取得者。乙、該著作須已可在任一方領域內對公眾流通。」查「
      DOS6.2」、「WINDOWS3.1」、「Word6.0」、「Excel5.0 」、「Powerpoint
      4.0」等電腦程式為美商微軟公司享有著作財產權之電腦程式著作，有電腦程
      式著作權證明及宣誓證書附卷足據，美商微軟公司享有之上開著作權，自應受
      我國著作權法之保護甚明。
（二）被告甲○○並不否認自八十四年一月十四日起即係宏志公司之負責人，此部分
      經本院調取宏志公司登記案卷核閱屬實，有該公司變更登記申請書及變更登記
      事項卡影本存卷可參（見本院上更一卷第二九、八八、八九頁）。又被告供承
      有於八十四年二月二十七日，在其公司以六千元售賣電腦硬碟機一部並重製軟
      體於其內交付給王明廉之事實，並經證人即美商微軟公司搜證市調人員王明廉
      於檢察官偵查中證稱明確，且有宏志公司所出具之送貨單一件為憑（見本院上
      更一卷第三十頁、偵查卷第八九頁、第一九六頁反面）。而王明廉向宏志公司
      購買之硬式磁碟機中，確有重製之「DOS6.2」、「WINDOWS3.1」、「Word6.0
      」、「Excel5.0」、「Powerpoint4.0」電腦軟體等情，有硬式磁碟機照片二
      張，硬式磁碟機內之電腦目錄列印表在卷可稽（見偵查卷第八五至八八頁）。
      另被告亦直承於前述時間搜索宏志公司時，發現該公司內之二部電腦硬碟中之
      一部（編號e2）則重製「DOS6.2」、「WINDOWS301」、「Word6.0」、「
      Excel5.0」、「Powerpoint4.0」電腦軟體（硬碟部分未扣案，據被告陳稱均
      已失竊。見本院上更一卷第四八頁），而該電腦硬碟原係宏志公司出售給吳忠
      杰，並於送修交貨日八十四年六月十三日之前某日，由被告重製上開軟體於該
      硬碟內等情，亦據被告供認不諱（見本院卷上更一卷第四六頁），並有經被告
      簽名確認之電腦軟體記錄表（見偵查卷第二二頁）及搜索宏志公司時所拍攝之
      電腦軟體之照片（見原審八十五年度訴字第二二九號卷第六五至六九頁），暨
      載明客戶名稱「吳忠杰」、交貨日「八十四年六月十三日」、裝配人及測試人
      均為「甲○○」等字樣之宏志公司電腦主機配備表（編號e2。見偵查卷第二六
      頁）等足資佐證。
（三）被告於重製如事實欄所載之告訴人公司前述電腦程式著作儲存於上開二部電腦
      硬碟機內，並未取得告訴人公司之同意或授權，此由被告於八十九年六月一日
      以嘉義忠孝郵局第一三四號存證信函致告訴人公司所委任之代理人，自承「侵
      犯美商微軟公司電腦著作權，願意鄭重道歉及賠償損失一十五萬元」等情（見
      原審訴緝第二０號卷第十五、十六頁），適足以證明，惟被告嗣後否認有違反
      著作權法之犯行，自無可採。本案事證明確，被告犯行，堪予認定。又告訴人
      於偵查中所提出之書狀雖均誤載宏志公司之負責人為「林榮璋」，但告訴人代
      理人許獻進律師於檢察官偵查中已對被告提出告訴（見偵查卷第九二頁、第一
      七三頁反面），並於原審提出之陳報狀已更正宏志公司之負責人為甲○○（見
      原審訴字第二二九號卷第八五頁反面），附此敘明。
二、論罪：
    核被告所為，係犯（修正前）著作權法第九十一條第二項之意圖銷售而擅自重製
    他人著作權之罪及同法第九十三條第三款、第八十七條第二款明知為侵害著作權
    之物而意圖營利而以交付之方法侵害他人之著作權之罪，所犯兩罪具有方法結果
    之牽連關係，應從較重之（修正前）著作權法第九十一條第二項意圖銷售而擅自
    重製他人著作罪處斷。惟被告行為後，著作權法第九十一條第二項業經修正為第
    九十一條第一項：「意圖營利而以重製之方法侵害他人之著作財產權者，處五年
    以下有期徒刑、拘役、或併科新臺幣二十萬元以上二百萬元以下罰金。」第九十
    三條第三款、第八十七條第二款亦修正為第九十一條之一第一項：「意圖營利而
　　以移轉所有權之方法散布著作原件或其重製物而侵害他人之著作財產權者，處三
　  年以下有期徒刑、拘役，或科或併科新臺幣七十五萬元以下罰金。」並經總統於
    九十二年七月九日公布，同年月十一日生效。被告以意圖營利而交付上開擅自重
    製侵害告訴人公司著作財產權之電腦程式著作給買受人之行為，當吸收於意圖營
    利而以重製之方法侵害他人之著作財產權之行為中，不再論以同法第九十一條之
    一第一項之罪。被告先後二次擅自重製之行為，時序密接，犯罪構成要件雷同，
    顯係基於概括犯意而為，依連續犯論處，並加重其刑。綜合比較新舊法之規定，
    以新法較有利於被告，依刑法第二條第一項前段，應適用修正後之著作權法第九
    十一條第一項規定。起訴書就被告八十四年四月二十七日以外之犯行，雖未敘及
    ，惟此部分事實與起訴之事實，有連續犯之裁判上一罪關係，為起訴效力所及，
    本院應併予審判。
三、撤銷改判之理由：
    原審對被告為有罪科刑之判決，固非無見。惟查：（一）原判決認定告訴人公司
    就上開著作擁有著作財產權，並未說明其所憑依及應受我國著作權法保護之根據
    ，及就上訴人有關編號e1電腦程式著作（此部分無證據證明上訴人係意圖銷售而
    重製），認犯（修正前）著作權法第九十一條第二項之罪，暨就檢察官所未起訴
    之部分犯行疏未說明併予審判之理由，均有未洽。（二）被告犯罪後，著作權法
    業已修正，原審於判決時不及比較適用，尚有未當。（三）被告上訴後，業於本
    院與告訴人達成和解，經告訴人具狀陳明，表示不再追究等情，原審未及審酌，
    亦有未洽。檢察官依告訴人請求以原審量刑過輕上訴，並無理由；而被告上訴指
    摘原判決不當，非無理由，應由本院予以撤銷改判。
四、科刑：
    爰審酌被告甲○○未經授權即擅自重製電腦程式著作，部分並搭配電腦硬碟銷售
    ，損害著作財產權人之合法權益、犯罪之動機、目的、次數、犯罪後態度等一切
    情狀，量處如主文第二項所示之刑，又被告行為後，原刑法第四十一條有關有期
    徒刑易科罰金之規定，業於九十年一月四日經立法院三讀修正通過，於同年月十
    日經總統公布，並於同年月十二日生效施行，依修正後刑法第四十一條第一項前
    段規定：「犯最重本刑為五年以下有期徒刑以下之刑之罪，而受六月以下有期徒
    刑或拘役之宣告，因身體、教育、職業、家庭之關係或其他正當理由，執行顯有
    困難，得以一元以上三元以下折算一日，易科罰金。」，經比較新舊法之規定，
    以新法之規定較有利於被告，依刑法第二條第一項前段之規定，本案自應適用修
    正後刑法第四十一條第一項前段有關易科罰金之規定，諭知被告前開有期徒刑易
    科罰金之折算標準。
五、適用之法律：
    刑事訴訟法第三百六十九條第一項前段、第三百六十四條、第二百九十九條第一
    項前段。（修正後）著作權法第九十一條第一項。刑法第二條第一項前段、第十
    一條前段、第五十六條、第四十一條第一項前段。罰金罰鍰提高標準條例第二條
    。
本案經檢察官朱兆民到庭執行職務。
中　　　華　　　民　　　國　　九十三　　年　　　五　　　月　　二十七　　日
                              臺灣高等法院刑事第八庭
                                  審判長法  官  陳　祐　治
                                        法  官  王　炳　梁
                                        法  官  陳　晴　教
右正本證明與原本無異。
如不服本判決，應於收受送達後十日內向本院提出上訴書狀，其未敘述上訴之理由者
並得於提起上訴後十日內向本院補提理由書（均須按他造當事人之人數附繕本）。
                                        書記官　郭　台　發
中　　　華　　　民　　　國　　九十三　　年　　　五　　　月　　二十八　　日
附錄：本案論罪科刑法條全文
（修正後）著作權法第九十一條第一項
意圖營利而以重製之方法侵害他人之著作財產權者，處五年以下有期徒刑、拘役，或
併科新臺幣二十萬元以上二百萬元以下罰金。
